【裁判字號】    97,訴,3875
【裁判日期】    971016
【裁判案由】    毒品危害防制條例
【裁判全文】
臺灣板橋地方法院刑事判決              97年度訴字第3875號
公  訴  人  臺灣板橋地方法院檢察署檢察官
被      告  甲○○
上列被告因違反毒品危害防制條例案件，經檢察官提起公訴（97
年度毒偵字第5795號），被告於本院準備程序進行中，就被訴犯
罪事實為有罪之陳述，本院告知簡式審判程序之旨，並聽取其與
公訴人之意見後，經合議庭裁定由受命法官獨任進行簡式審判程
序審理後，判決如下：
    主  文
甲○○施用第一級毒品，累犯，處有期徒刑捌月，扣案之第一級
毒品海洛因肆小包（驗餘合計淨重貳點捌貳公克），均沒收銷燬
之；扣案包裝該海洛因之塑膠袋肆只、注射針筒貳支、分裝袋壹
佰壹拾伍只、止血帶貳條及電子磅秤壹台，均沒收；又施用第二
級毒品，累犯，處有期徒刑參月，扣案之分裝袋壹佰壹拾伍只、
止血帶貳條及電子磅秤壹台，均沒收。應執行有期徒刑拾月，扣
案之第一級毒品海洛因肆小包（驗餘合計淨重貳點捌貳公克），
均沒收銷燬之；扣案包裝該海洛因之塑膠袋肆只、注射針筒貳支
、分裝袋壹佰壹拾伍只、止血帶貳條及電子磅秤壹台，均沒收。
    事  實
一、甲○○前於民國87年間因施用毒品案件，經本院以87年度毒
    聲字第2237號刑事裁定送勒戒處所觀察、勒戒後，認有繼續
    施用毒品之傾向，由本院以87年度毒聲字第2784號刑事裁定
    令入戒治處所施以強制戒治，於89年6 月11日強制戒治期滿
    執行完畢出所，並經臺灣板橋地方法院檢察署（下稱板橋地
    檢署）檢察官以89年度戒毒偵字第552 號為不起訴處分確定
    ；復於90年間因施用毒品案件，除經本院以90年度毒聲字第
    1231號刑事裁定令入戒治處所施以強制戒治，並於91年2 月
    7 日停止戒治出所，嗣於同年4 月12日戒治期滿外，並經本
    院以90年度簡字第252 號刑事簡易判決處有期徒刑6 月，且
    得易科罰金確定，並於91年5 月3 日易科罰金執行完畢；又
    於92年間因施用毒品案件，經本院以92年度訴字第2007號刑
    事判決處有期徒刑9 月確定，且於93年11月3 日縮刑期滿執
    行完畢；再於95年間因施用毒品案件，經本院以95年度簡字
    第4511號刑事簡易判決處有期徒刑4 月，且得易科罰金確定
    ，及因竊盜案件，經本院以95年度簡字第5880號刑事簡易判
    決處有期徒刑6 月，且得易科罰金確定，上開二罪刑經本院
    以96年度聲字第155 號刑事裁定定應執行有期徒刑8 月確定
    ，並於96年7 月2 日因縮短刑期期滿執行完畢出監。
二、詎其仍不知悔改，猶於強制戒治執行完畢釋放後5 年內已再
    犯施用毒品案件經判決處刑後，竟分別基於施用第一級毒品
    海洛因及施用第二級毒品甲基安非他命（起訴書誤載為「安
    非他命」，下同）之犯意，於97年7 月4 日下午4 、5 時許
    ，在臺北縣五股鄉○○路1 巷2 弄18號住處，先以注射針筒
    注射靜脈之方式施用海洛因，及以玻璃球吸食器燒煙之方式
    施用安非他命；嗣於同年月5 日凌晨0 時30分許，在臺北縣
    三重市○○○路51號7 樓如意園賓館703 號房內經警臨檢查
    獲，並扣得海洛因4 小包（驗餘合計淨重2.82公克）及其所
    有供施用毒品用之注射針筒2 支、分裝袋115 只、止血帶2
    條及電子磅秤1 台，且經警採集其尿液送驗，結果呈海洛因
    代謝物之嗎啡及安非他命、甲基安非他命陽性反應，始查知
    上情。
三、案經臺北縣政府警察局三重分局報告板橋地檢署檢察官偵查
    起訴。
    理  由
壹、程序方面：本件被告甲○○所犯係死刑、無期徒刑、最輕本
    刑3 年以上有期徒刑以外之罪，其於準備程序就前揭被訴事
    實為有罪之陳述，經法官告知簡式審判程序之旨，並聽取其
    與公訴人之意見後，本院認無不得或不宜改依簡式審判程序
    進行之處，爰依刑事訴訟法第273 條之1 第1 項、第284 條
    之1 之規定，由本院合議庭裁定本件由受命法官獨任進行簡
    式審判程序，合先敘明。
貳、實體方面：
一、上開事實，業據被告迭於警詢、偵訊及本院訊問時自白不諱
    ，且被告於前開時間採集之尿液經送驗，結果呈海洛因代謝
    物之嗎啡及安非他命、甲基安非他命之陽性反應乙節，此有
    台灣檢驗科技股份有限公司出具2008/07/17報告編號CH/200
    8 /70151之濫用藥物檢驗報告及臺北縣政府警察局三重分局
    查獲毒品案件被移送者姓名、代碼對照表各乙份（詳見偵查
    卷第37及51頁）在卷可稽；且扣案之粉末4 小包經送鑑驗結
    果認：均含第一級毒品海洛因成分，合計淨重2.82公克（空
    包裝總重1.51公克），純度80.29%，純質淨重2.26公克等情
    ，此有法務部調查局濫用藥物實驗室97年8 月6 日調科壹字
    第09723032210 號鑑定通知書各乙份（詳見偵查卷第55頁）
    附卷可證，並有扣案之注射針筒2 支、分裝袋115 只、止血
    帶2 條及電子磅秤1 台可證。另按人體施用甲基安非他命後
    ，其主要代謝物中，未改變型態之甲基安非他命占施用劑量
    達43% ，安非他命則約為5%；人體若施用安非他命後，主要
    代謝物中則有未改變型態之安非他命，但無甲基安非他命（
    法務部調查局93年5 月4 日調科壹字第09362413980 號函足
    資參照）。則人體若施用安非他命，其尿液代謝物不可能出
    現甲基安非他命，惟人體若施用甲基安非他命，尿液代謝物
    除主要有甲基安非他命外，亦可能有少量之安非他命。本案
    被告於95年12月2 日下午1 時為警採集之尿液經送驗後既僅
    檢出微量安非他命，而主要係檢出甲基安非他命之反應，此
    有上開藥物尿液檢驗報告可證，則被告自不可能係施用安非
    他命，當係施用甲基安非他命無疑，因此檢察官於起訴書內
    記載被告係施用安非他命云云，尚有誤會，應予更正，附此
    說明。故被告之自白核與事實相符，應堪予採信。是本案事
    證已臻明確，被告犯行洵堪認定，應予依法論科。
二、論罪科刑部分：
(一)、按施用毒品經觀察、勒戒或強制戒治執行完畢釋放後，5 年
    後再施用毒品，應適用毒品危害防制條例第20條第1 、2 項
    之規定，同條例第20條第3 項定有明文。又按於92年7 月9
    日新修正之毒品危害防制條例刪除二犯及三犯之規定，一改
    修法前繁雜之處遇程序，僅將施用毒品者簡化區分為初犯、
    再犯，並認施用毒品者係屬病患性犯人，以觀察、勒戒戒除
    其身癮，並以強制戒治去除其心癮。經觀察、勒戒或強制戒
    治執行完畢釋放後，若係5 年後再犯該條例第10條施用毒品
    罪者，與同條例第20條第1 項、第2 項關於「初犯」之處理
    方式相同，檢察官應先聲請法院裁定令被告入勒戒處所觀察
    、勒戒，並視有無繼續施用毒品傾向，決定應予釋放、為不
    起訴之處分，或應聲請法院裁定令入勒戒處所強制戒治；若
    係5 年內「再犯」同條例第10條施用毒品罪者，依同條例第
    23條第2 項規定，檢察官則應依法追訴。觀諸該條例第20條
    第3 項之修正理由：「觀察、勒戒或強制戒治5 年後再犯者
    ，顯見前所實施之觀察、勒戒或強制戒治已足以遮斷其施用
    毒品之癮，為期自新及協助其戒除毒癮，對此5 年後再犯者
    ，爰明定仍適用初犯之規定，先經觀察、勒戒、強制戒治之
    程序。」及同條例第23條第2 項之修正理由：「為配合簡化
    施用毒品犯之刑事處遇程序，並鑑於經觀察、勒戒或強制戒
    治執行完畢釋放後5 年內再犯者，其再犯率甚高，原據以實
    施之觀察、勒戒及強制戒治既已無法收其實效，自應施以刑
    事處遇。」顯然如施用毒品者係前經觀察、勒戒或強制戒治
    等治療程序執行完畢5 年後，始再施用毒品之「初犯」，因
    前所執行之觀察、勒戒或強制戒治已足收戒除毒癮之效，自
    應重新執行觀察、勒戒或強制戒治等治療程序，並於治療程
    序執行完畢後，由檢察官為不起訴處分，毋庸對之追訴處罰
    ；反之，在「再犯」之情形，因其先前所為治療程序顯未能
    收戒斷毒癮之效，且考量施用毒品者之再犯率偏高，乃簡化
    其刑事處遇程序，而逕予追訴處罰，不再施以治療程序。參
    酌上開立法理由，修正毒品危害防制條例就施用毒品者，祇
    於「初犯及5 年後再犯」二種情形，有其追訴條件之限制，
    即須於初犯經觀察、勒戒或強制戒治釋放後，5 年內均無施
    用毒品之行為，始能認其前所實施之觀察、勒戒或強制戒治
    已足遮斷毒癮，而得於5 年後再犯時，再予適用初犯之規定
    ，重行觀察、勒戒等程序。倘5 年內已經再犯，被依法追訴
    處罰，縱其第三次（或第三次以上）施用毒品之時間在初犯
    釋放5 年以後，即與「5 年後再犯」之情形有別，且因已於
    「5 年內再犯」，顯見其再犯率甚高，原實施觀察、勒戒或
    強制戒治，已無法收其實效，而無5 年戒斷期之存在，自無
    再經觀察、勒戒或強制戒治之必要，應由檢察官逕行起訴，
    始符新法修正之本旨，最高法院95年度臺上字第1071號、95
    年度臺非字第59號判決意旨可資參照。經查，被告有事實欄
    一所示之施用毒品前科紀錄，此有臺灣高等法院被告前案紀
    錄表及上開不起訴處分書、判決書各乙份在卷可稽，是被告
    於強制戒治執行完畢釋放後5 年以內已再犯被依法追訴處罰
    如上所述，則揆諸前揭判決意旨，本件檢察官起訴被告施用
    第一、二級毒品，符合上開規定，合先敘明。
(二)、論罪部分：
１、按海洛因及甲基安非他命依毒品危害防制條例第2 條第2 項
    第1 、2 款之規定，分別係屬第一、二級毒品，故核被告所
    為，係犯毒品危害防制條例第10條第1 項之施用第一級毒品
    罪及同條例第10條第2 項之施用第二級毒品罪。
２、又被告持有海洛因、甲基安非他命分別係供己施用，則其持
    有之低度行為，為施用毒品之高度行為所吸收，均不另論罪
    。
３、復被告所犯二罪之間，犯意各別，行為互殊，應予分論併罰
    。
４、再查被告於95年間因施用毒品案件，經本院以95年度簡字第
    4511號刑事簡易判決處有期徒刑4 月，且得易科罰金確定，
    及因竊盜案件，經本院以95年度簡字第5880號刑事判決處有
    期徒刑6 月，且得易科罰金確定，上開二罪刑經本院以96年
    度聲字第155 號刑事裁定定應執行有期徒刑8 月確定，並於
    96年7 月2 日因縮短刑期期滿執行完畢出監在案，此有上開
    紀錄表可證，是其於受有期徒刑執行完畢後5 年內故意再犯
    有期徒刑以上之前揭二罪，為累犯，各應依刑法第47條第1
    項之規定，均加重其刑。
(三)、科刑部分：爰審酌被告前有多次施用毒品之犯行，仍不知悔
    悟，故態復萌，再次施用毒品，無視於毒品對於自身健康之
    戕害及國家對於杜絕毒品犯罪之禁令，惟審酌施用毒品者均
    具有相當程度之生理成癮性及心理依賴性，戒除不易，且犯
    罪心態與一般刑事犯罪之本質不同，非難性較低，及被告於
    本案被查獲後至醫院接受毒癮戒除至今，業據被告供述明確
    （詳見本院卷第36頁），並有臺北市立聯合醫院昆明院區檢
    驗生化檢查單1 紙（詳見本院卷第38頁）附卷足稽，以及其
    犯後坦承犯行，態度尚佳等一切情狀，分別量處如主文所示
    之刑，並定應執行之刑，以資懲儆。
(四)、沒收部分：扣案之海洛因4 小包（驗餘合計淨重2.82公克）
    ，業經鑑驗屬實，已如前述，屬違禁物，不問是否屬於犯人
    與否，均應依毒品危害防制條例第18條第1 項前段規定，併
    予宣告沒收銷燬之。另扣案包裝該海洛因之塑膠袋4 只、注
    射針筒2 支、分裝袋115 只、止血帶2 條及電子磅秤1 台，
    均係被告所有並供其施用毒品之用乙節，業據被告供述明確
    （詳見本院卷第42頁），爰依刑法第38條第1 項第2 款之規
    定，均併予宣告沒收。
據上論斷，應依刑事訴訟法第273 條之1 第1 項、第299 條第1
項前段，毒品危害防制條例第10條第1 項、第2 項、第18條第1
項前段，刑法第11條前段、第47條第1 項、第51條第5 款、第38
條第1 項第2 款，判決如主文。
本案經檢察官江祐丞到庭執行職務。
中    華    民    國    97    年    10    月    16    日
                  刑事第十八庭法  官  饒金鳳
以上正本證明與原本無異。
如不服本判決，應於判決送達後10日內，向本院提出上訴書狀，
且上訴書狀應敘述具體理由，而上訴書狀未敘述上訴理由者，應
於上訴期間（即自收受判決書之翌日起算10日）屆滿後20日內補
提理由書。
                              書記官  王春森
中    華    民    國    97    年    10    月    16    日
附錄本案論罪科刑之法律條文：
毒品危害防制條例第10條：
施用第一級毒品者，處6 月以上5 年以下有期徒刑。
施用第二級毒品者，處3 年以下有期徒刑。


司法院資訊處製作；財團法人民間司法改革基金會備份。
